臺灣高等法院臺中分院刑事判決　　　　　　　　　　九十四年度上訴字第四五四號
　　上　訴　人
　　即　被　告　甲○○
右上訴人因毒品危害防制條例案件，不服臺灣彰化地方法院九十三年度訴字第一五二
二號中華民國九十四年一月十日第一審判決（起訴案號：臺灣彰化地方法院檢察署九
十三年度偵字第一五二二號），提起上訴，本院判決如左：
    主　　  文
原判決撤銷。
甲○○連續施用第一級毒品，累犯，處有期徒刑壹年。
扣案之裝有海洛因之殘渣塑膠袋壹個沒收銷燬；注射針筒壹支沒收。
    事 　　 實
一、甲○○曾於民國八十六年間，因違反肅清煙毒條例等案件，而經臺灣彰化地方法
    院於八十六年九月十九日，以八十六年訴字第八三二號，就其施用毒品部分判處
    有期徒刑三年一月，非法吸用化學合成麻醉藥品部分判處有期徒刑四月，持有改
    造手槍部分判處有期徒刑八月，應執行有期徒刑三年九月確定，並於八十八年十
    月十五日因縮短刑期假釋而出監，於九十年三月十九日假釋期滿未經撤銷而以縮
    短刑期執行完畢論。其另曾於九十一年間，因違反毒品危害防制條例案件，經臺
    灣彰化地方法院裁定送觀察、勒戒後，認有繼續施用毒品之傾向，再經該院裁定
    令入戒治處所施以強制戒治，於九十二年四月二十六日強制戒治期滿出所，並由
    臺灣彰化地方法院檢察署檢察官，於同年六月十二日，以九十二年度戒毒偵字第
    二一九號為不起訴處分確定。惟其仍不知悔改，復於上開強制戒治執行完畢釋放
    後五年內，又基於施用第一級毒品海洛因之概括犯意，自九十三年九月十五日起
    ，至同年十月十一日下午十三時許止，在彰化縣永靖鄉光雲巷二三八號對面之感
    應公廟廁所內及其位於彰化縣溪洲鄉溪畔村廣一巷十三號之住所等地，以將海洛
    因粉末以水稀釋後置入注射筒內，再持注射針筒注射之方式，連續施用第一級毒
    品海洛因多次，平均每二十個小時施用一次。嗣於九十三年十月十一日下午十三
    時三十分許，在上開感應公廟之廁所內，為警查獲其與梁建逢（另經臺灣彰化地
    方法院判處有期徒刑七月）同時施用第一級毒品海洛因，並扣得甲○○及梁建逢
    共有之裝有海洛因殘渣之塑膠袋一個及其所有供其使用海洛因犯罪用之注射針筒
    一支。
二、案經彰化縣警察局員林分局報請臺灣彰化地方法院檢察署檢察官偵查起訴。
    理 　　 由
一、右揭事實業據上訴人即被告甲○○坦（下稱被告）坦承不諱，而其為警查獲時，
    經警採集其尿液送往彰化縣衛生局檢驗結果，確呈嗎啡陽性反應，此有委託檢驗
    尿液代號與真實姓名對照認證表及彰化縣衛生局煙毒尿液檢驗成績書各一紙附卷
    可稽（見偵字卷第二五頁、第四三頁），並有裝有海洛因殘渣之塑膠袋一個及注
    射針筒一支扣案可資佐證，足認被告上開自白與事實相符，是被告施用第一級毒
    品海洛因之犯行足堪認定。又被告曾於九十一年間，因違反毒品危害防制條例案
    件，經臺灣彰化地方法院裁定送觀察、勒戒後，認有繼續施用毒品之傾向，再經
    該院裁定令入戒治處所施以強制戒治，於九十二年四月二十六日強制戒治期滿出
    所，並由臺灣彰化地方法院檢察署檢察官，於同年六月十二日，以九十二年度戒
    毒偵字第二一九號為不起訴處分確定，有臺灣高等法院被告前案紀錄表、法務部
    全國檢察官線上查詢刑案人犯在監所最新資料報表及前開不起訴處分書各一份在
    卷可憑，被告於上開強制戒治執行完畢釋放後，五年內再犯施用第一級毒品罪之
    本案，自應依法論科。
二、核被告所為，係犯毒品危害防制條例第十條第一項之施用第一級毒品罪。其為施
    用第一級毒品海洛因之持有低度行為，已為施用之高度行為所吸收，不另論罪。
    其先後多次施用第一級海洛因之犯行，時間緊接、犯罪構成要件相同，顯係基於
    概括犯意反覆為之，為連續犯，應以一罪論，並依法加重其刑。原起訴書雖起訴
    被告係自九十三年六月十三日起，至同年十月十一日止有施用海洛因之犯行，惟
    被告於原審及本院審理中，僅坦承其自九十三年九月十五日至同年十月十一日被
    查獲前施用海洛因之犯行，並否認其有自九十三年六月十三日起，至同年九月十
    四日之施用海洛因之犯行。經查，並無其他證據足以證明被告自九十三年六月十
    三日起，至同年十月十一日止有施用海洛因之犯行，是此部分之犯行不能證明，
    本應為無罪諭知，惟公訴人認此部分與前揭已起訴成罪部分，有連續犯之裁判上
    一罪關係，爰不另為無罪之諭知。查被告曾於八十六年間，因違反肅清煙毒條例
    等案件，而經臺灣彰化地方法院於八十六年九月十九日，以八十六年訴字第八三
    二號，就其施用毒品部分判處有期徒刑三年一月，非法吸用化學合成麻醉藥品部
    分判處有期徒刑四月，持有改造手槍部分判處有期徒刑八月，應執行有期徒刑三
    年九月確定，並於八十八年十月十五日因縮短刑期假釋而出監，於九十年三月十
    九日假釋期滿未經撤銷而以縮短刑期執行完畢論，有臺灣高等法院被告前案紀錄
    表一份可稽，其於執行完畢後五年以內再犯有期徒刑以上之罪之本案，為累犯，
    應依刑法第四十七條之規定遞加重其刑。原審審理結果，認被告犯上述之罪，予
    以論罪科刑，固無非見。惟檢察官起訴被告自九十三年六月十三日起，至同年九
    月十四日之施用海洛因犯行，在原審實行公訴之檢察官雖於原審行準備程序時當
    庭減縮此部分之起訴範圍，然在原審理理時於陳述起訴要旨時，又將此部分列入
    起訴範圍，此有原審之準備程序筆錄及審理筆錄可稽（見原審卷第五一頁反面、
    第五五頁反面），顯見公訴人最後仍將此部分列入起訴範圍，是原判決謂公訴人
    已減縮此部分之起訴範圍，自有未妥。另扣案之被告施用海洛因所使用注射針筒
    一支，係被告在西藥房所購買之一般人打針所用之注射針筒，業據被告於本院行
    準備程序時及審理中供述甚明，顯見該注射針筒之製造，並非「專供」施用海洛
    因所用，而係一般人用來打針之注射針筒，為被告將海洛因粉末以水稀釋後置入
    該注射筒內，方便其施打海洛因之用，故該注射針筒，並非「專供」施用第一級
    毒品之器具，自無法依毒品危害防制條例第十八條第一項前段之規定予以沒收並
    銷燬，而係依刑法第三十八條第一項第二款之規定宣告沒收。原判卻將該注射針
    筒，誤認係「專供」施用第一級毒品之器具，而依毒品危害防制條例第十八條第
    一項前段之規定予以沒收並銷燬，亦有未妥。被告上訴意旨指摘原判決量刑過重
    ，雖非有理由，然原判決既有上開可議之處，自無維持之可能，應由本院撤銷改
    判。爰審酌被告多次之犯罪紀錄，品行不佳，前經施用毒品經送勒戒及戒治處分
    後仍未能改正其施用毒品之自殘惡習，顯係欠缺戒除毒癮之決心，惟其犯後尚能
    坦承犯行好等一切情狀，量處如主文第二項所示之刑。至扣案之裝有海洛因之殘
    渣塑膠袋一個，因其上殘留之第一級毒品海洛因難以析離，應全部視為第一級毒
    品，應依毒品危害防制條例第十八條第一項前段之規定宣告沒收並諭知銷燬。至
    扣案之注射針筒一支，為被告所有，為供其施用海洛因犯罪所用之物，業經被告
    供述在卷，自應依刑法第三十八條第一項第二款之規定併予宣告沒收。
據上論斷，應依刑事訴訟法第三百六十九條第一項前段、第三百六十四條、第二百九
十九條第一項前段，毒品危害防制條例第十條第一項、第十八條第一項前段，刑法第
十一條前段、第五十六條、第四十七條、第三十八條第一項第二款，判決如主文。
本案經檢察官乙○○到庭執行職務。
中      華      民      國    九十四    年      四      月    二十七    日
                                    臺灣高等法院臺中分院刑事第八庭
                                          審判長法  官  羅  得  村
                                                法  官  劉  榮  服
                                                法  官  巫  政  松
右正本證明與原本無異。
如不服本判決應於收受送達後十日內向本院提出上訴書狀，其未敘述上訴之理由者並
得於提起上訴後十日內向本院補提理由書（均須按他造當事人之人數附繕本）。
                                                書記官  陳  妙  瑋
中      華      民      國      九十四   年      四       月   二十八   日
                                                                        Ｉ
